【裁判字號】    97,抗,293
【裁判日期】    970910
【裁判案由】    聲明異議
【裁判全文】
臺灣高等法院臺中分院民事裁定  97年度抗字第293號
再  抗告人  甲○○
訴訟代理人  吳聰億律師
上列再抗告人因與相對人彰化商業銀行股份有限公司等人間清償
債務事件，再抗告人對於中華民國97年7月25日本院所為裁定，
提起再抗告，茲裁定如下：
    主  文
再抗告駁回。
再抗告訴訟費用由再抗告人負擔。
    理  由
一、按對於抗告法院之裁定再為抗告，僅得以其適用法規顯有錯
    誤為理由，並經原法院之許可者為限。前項許可，以原裁定
    所涉及之法律見解具有原則上之重要性者為限，民事訴訟法
    第486條第4項、第5項分別定有明文。又，所謂適用法規顯
    有錯誤，係指確定裁判違背法規或現存判例解釋者，或抗告
    法院所為之裁定，就其取捨證據自行確定之事實，適用法規
    所持法律上判斷顯有錯誤而言。至抗告法院認定事實錯誤，
    或就當事人提出之事實或證據疏於調查或漏未斟酌，僅生調
    查證據是否妥適或裁定不備理由之問題，均與適用法規顯有
    錯誤有間（最高法院63年台上字第880號及同院71年台再字
    第210號判例意旨參照）。且所謂原則上之重要性，係指該
    再抗告事件所涉及之法律問題，意義重大而有加以闡釋之必
    要者而言。
二、再抗告意旨略以：
  (一)訴外人乙○○所有坐落南投縣竹山鎮○○段962、995、1015
    及1016地號土地上合資興建門牌號碼為南投縣竹山鎮○○路
    92、94號建物以經營超市，後因86年間一場火災，將房屋悉
    數焚毀。嗣由再抗告人甲○○單獨出出資重建，因土地為訴
    外人乙○○所有，故仍以訴外人乙○○名字申請建照重建，
    並且加蓋未辦保存登記建物（測量後編為南投縣竹山鎮○○
    段615、821建號建物，證物三），是上開建物為再抗告人甲
    ○○所有及皆由再抗告人甲○○使用。乃彰化銀行於再抗告
    人甲○○建好上開建物後，請求再抗告人甲○○提出房屋使
    用執照、建物權狀（因再抗告人甲○○出資所建，故房屋使
    用執照及建物權狀由再抗告人甲○○保管）等文件，供其追
    加設定抵押權，故本件再抗告人甲○○為「使用後」，「始
    」就建物追加設定抵押權予彰化銀行，為不爭之事實’且有
    土地及建物登記謄本可稽，故執行法院不得依債權人之聲請
    裁定除去再抗告人甲○○使用關係，而本執行案件，執行法
    院亦未裁定除去再抗告人甲○○使用關係，則一樓既有非債
    務人（乙○○）之第三人（再抗告人甲○○）使用中，豈可
    公告拍定後點交。
  (二)到了93年間，訴外人乙○○因對彰化銀行繳息不正常，遭法
    院拍賣上開不動產（南投地方法院93年度執字第782號）因
    上開建物「先」由再抗告人甲○○興建使用「始」追加設定
    予彰化銀行，執行法院無法裁定除去建物由第三人即再抗告
    人甲○○之使用，故為不點交之拍賣公告。又彰化銀行聲請
    南投地方法院再次拍賣（南投地方法院96年度執字第4874號
    ）雖經執行法院裁定除去二樓之租賃，然執行法院竟不顧上
    開建物之一樓仍由再抗告人甲○○使用（債務人及債權人為
    早日拍定，賣得較好之債權，竟陳報無人使用），且再抗告
    人甲○○為使用後，始就建物追加設定抵押權予彰化銀行等
    事實，竟公告除去「二樓」租賃關係，而公告「全部」建物
    於拍定後點交。
  (三)經再抗告人甲○○向原審法院提起抗告，惟原審再度駁回抗
    告，其理由「…。故不動產所有人於設定抵押權『後』，雖
    得依民法第866條規定，…執行法院自可依法逕予執行。至
    於抵押權設定後取得權利之人，因其權利不能使抵押權受其
    影響，即不足以排除強制執行（司法院解釋院字第1446號參
    照）。查本件債務人乙○○於86年5月7日以系爭坐落竹山鎮
    ○○段962、995、1015及1016等地號土地及其上建物為債權
    人即相對人彰化商業銀行股份有限公司設定抵押權，嗣後建
    物之二樓部分出租予第三人李尉碩使用，該租賃關係因影響
    抵押物之價值，經債權人聲請執行法院予以除去確定在案，
    則既無租賃關係存在，而一樓為早市之販賣場，有查封筆錄
    可憑，於強制執行程序中債務人亦未否認自行占有，執行法
    院於拍賣公告載明點交以利執行，於法並無不合，抗告意旨
    指摘應限於二樓部分點交云云，要無理由，應予駁回。」云
    云，除仍然與南投地方法院相同完全漠視上開建物之一樓仍
    由再抗告人甲○○使用，且再抗告人甲○○為使用後，始就
    建物追加設定抵押權予彰化銀行等事實，且再抗告人甲○○
    為一樓使用關係並無遭執行法院所裁定除去外，原審之裁定
    尚有諸多違誤，顯於適用法規有錯誤，且原裁定所涉及之法
    律見解具有原則性之重要性。
三、按民法758條不動產物權，依法律行為而取得、喪失、及變
    更者，非經登記，不生效力，再抗告人辯稱系爭地上建物修
    繕費用為其出資，但地上建物所有權明確登記為乙○○所有
    ，其出資修繕費用應僅屬再抗告人與乙○○之債務關係，執
    行法院自得依據土地登記謄本所揭示之公示外觀為必要之執
    行行為，以保障交易安全，然再抗告理由僅空言陳稱原裁定
    適用法規顯有錯誤與原裁定未依證據認定事實。揆諸前揭說
    明，本院97年度抗字第293號裁定，並無再抗告人所稱適用
    法規顯有錯誤之事實。再抗告事由非關於該裁定所涉及之法
    律見解具有原則上之重要性，其再抗告自不合法，本院不能
    准許，爰駁回其再抗告。
四、次查，本件再抗告人不服臺灣南投地方法院96年度執字第
    4874號裁定，對之提起抗告；嗣經本院以抗告無理由予以駁
    回後，復對本院所為裁定提起再抗告，然其再抗告書狀所主
    張原裁定錯誤適用民法第866條之規定云云，與原抗告意旨
    內容相同，本院原裁定業已於理由中加以論駁，實難謂其再
    抗告涉及之法律見解具有原則上之重要性。揆諸首開說明，
    應認本件再抗告於法不合，尚難許可，應予駁回。
四、據上論結，本件再抗告為不應許可，爰依強制執行法第30條
    之1、民事訴訟法第486條第6項、第436條之3第3項後段、第
    95條、第78條，裁定如主文。
中    華    民    國    97    年    9     月    10    日
                  民事第五庭    審判長法  官  林陳松
                                      法  官  古金男
                                      法  官  鄭金龍
以上正本係照原本作成。
如不服本裁定應於裁定送達後10日內向本院提出抗告理由狀（須
按他造人數附具繕本），並繳納抗告裁判費新台幣1,000元。
                                      書記官  陳振海
中    華    民    國    97    年    9     月    11    日
                                                      Ｍ


司法院資訊處製作；財團法人民間司法改革基金會備份。
